臺灣臺南地方法院刑事判決
110年度易緝字第35號
聲  請  人  臺灣臺南地方檢察署檢察官
被      告  鄭勝憲


上列被告因違反保護令案件，經檢察官聲請簡易判決處刑(110年
度營偵字第276號)，本院受理後（110年度簡字第589號），認為
不宜逕以簡易判決處刑，改依通常程序審理，判決如下：
    主  文
鄭勝憲犯違反保護令罪，累犯，處拘役肆拾日，如易科罰金，以
新臺幣壹仟元折算壹日。
    事  實
一、鄭勝憲與鄭歆穎為兄弟，2人間具有家庭暴力防治法第3條第
    4款所定之家庭成員關係。鄭勝憲前因對其父鄭杉洪、鄭歆
    穎有口角爭執，經本院於民國109年5月25日以109年度家護
    字第88號核發民事通常保護令，內容包含禁止鄭勝憲對鄭歆
    穎實施精神上之不法侵害，該通常保護令有效期間為1年。
    鄭勝憲知悉上情，竟基於違反上開通常保護令之犯意，於11
    0年1月21日凌晨0時38分許，至其兄弟鄭勝鍾、鄭歆穎共同
    經營之關東煮壽司攤位(址設臺南市○○區○○路000號，下稱系
    爭攤位)，欲向胞兄鄭勝鍾要錢，經鄭歆穎、鄭勝鍾拒絕，
    鄭勝憲遂向鄭歆穎咆哮(內容包含稱要讓他們生意作不下去
    、怒罵鄭歆穎「有在吃藥」、「比恁北還難看」、「你娘機
    掰」、「狗仔囝」等)，以此方式對鄭歆穎為精神上不法之
    侵害，而違反上開保護令。嗣經鄭歆穎報警處理，始悉上情
    。
二、案經鄭歆穎訴請臺南市政府警察局新營分局報請臺灣臺南地
    方檢察署檢察官偵查後聲請簡易判決處刑。
    理  由
壹、本判決所引用被告以外之人於審判外之言詞或書面陳述，檢
    察官、被告鄭勝憲於本院審理中均表示同意作為證據使用（
    見本院易緝卷第114至115頁），且迄至言詞辯論終結前均未
    聲明異議，本院審酌上開證據資料製作時之情況，尚無違法
    不當及證明力明顯過低之瑕疵，亦認為以之作為證據應屬適
    當，爰依刑事訴訟法第159條之5規定，認均有證據能力。另
    本判決引用之非供述證據，均依法定程序取得，經合法調查
    程序，與待證事實間復具相當關聯性，無不得為證據情形，
    依刑事訴訟法第158條之4反面解釋，均有證據能力。
貳、實體部分：
一、訊據被告雖不否認其有於前揭時間、地點，至系爭攤位欲向
    其兄鄭勝鍾要錢遭拒，並因而與鄭歆穎發生爭吵等情，然矢
    口否認有何違反保護令之不法犯行，辯稱：案發當日是鄭勝
    鍾叫我回去拿錢，我才回去，當天是鄭歆穎跟我吵架，主動
    跟我發生口角，我沒有挑釁鄭歆穎，我都不知道有保護令云
    云。經查：
(一)被告前因對其父鄭杉洪、鄭歆穎有口角爭執，經本院於109
    年5月25日以109年度家護字第88號核發民事通常保護令，內
    容包含禁止鄭勝憲對鄭歆穎實施精神上之不法侵害，該通常
    保護令有效期間為1年，且上開保護令核發後，亦經承辦警
    員於109年6月1日撥打電話向被告說明保護令內容，但被告
    情緒激動，不願聽說明等情，有上開保護令1份及新營分局
    保護令執行紀錄表1紙在卷可稽(警卷第47至49、59頁)。另
    被告前亦因違反上開同一次家庭暴力而經核發之暫時保護令
    (亦裁定不能對鄭歆穎為精神上不法侵害)之案件，經本院以
    109年5月29日109年度簡字第837號判決判處拘役20日確定，
    其應知悉上開保護令內容等情，業據證人鄭勝鍾證述明確(
    本院易緝卷第117至118頁)，並有臺灣高等法院被告前案紀
    錄表1份在卷可參(同卷第160頁)。而暫時保護令除撤回外，
    經法院審理後便會核發通常保護令或駁回聲請(見家庭暴力
    防制法第16條)，被告既然已經知悉前開暫時保護令後，又
    接到警員電話要告知其保護令內容，則被告對上開通常保護
    令之聲請未遭法院駁回，且加以裁定准許乙節，應有所認識
    ，被告辯稱不知此事，應無可採。
(二)被告確實有於上開時間至系爭攤位(址設臺南市○○區○○路000
    號)要向鄭勝鍾拿錢，為鄭歆穎出面拒絕後，在現場向鄭歆
    穎咆哮(內容包含稱要讓他們生意作不下去)等情，業據證人
    鄭歆穎、鄭勝鍾於警詢、本院審理中證述明確(警卷第15至1
    7、21至23頁、本院易緝卷第118至至120、121至122頁)。而
    被告於當日警方到場後，經警方一再制止，仍持續咆哮、怒
    罵鄭歆穎「有在吃藥」、「比恁北還難看」、「你娘機掰」
    「狗仔囝」等語，復有新營分局民治派出所110年2月2日職
    務報告及密錄器錄影截圖2張，亦經本院勘驗警員密錄器之
    錄影檔案明確，有勘驗筆錄在卷可證(本院易緝卷第124至13
    1頁)，可見被告當時確實因情緒激動而對鄭歆穎咆哮，並以
    上開不雅言語指摘鄭歆穎之情事，應可認定。
(三)又家庭暴力：指家庭成員間實施身體、精神或經濟上之騷擾
    、控制、脅迫或其他不法侵害之行為，家庭暴力防治法第2
    條第1款定有明文。是所謂精神上不法侵害，包括以謾罵、
    吼叫、侮辱、諷刺、恫嚇、威脅之言詞語調脅迫、恐嚇被害
    人之言語。而被告上開恫嚇鄭歆穎不讓他工作之系爭攤位繼
    續經營，以不雅言語辱罵鄭歆穎部分，客觀上確實會使鄭歆
    穎心理上產生畏懼，使鄭歆穎受法令保障之財產安全及名譽
    受影響，而與上開法令定義之精神上不法侵害相合。
(四)被告雖一再辯稱當日去系爭攤位是鄭勝鍾要其去的，是鄭歆
    穎先行挑釁云云。但依據上開本院勘驗密錄器之過程，被告
    與鄭歆穎言語上互不相讓，但並非僅鄭歆穎單方挑釁被告，
    且被告還有向鄭歆穎激動稱「我拿沒錢…」、「我就是要回
    來拿(錢)啦，不行嗎？」(本院易緝卷第127、129頁)。且證
    人鄭勝鍾於本院審理中已經就此節明確證述：被告是記憶有
    誤，我沒有通知被告來拿錢，是我母親有答應要給被告錢，
    但是被告沒有辦法聯絡到我母親才直接到店裡，我們不知道
    被告當日會過來，且被告當時情緒比較激動、講話比較大聲
    等語(本院易緝卷第118至119頁)；證人鄭歆穎於本院審理中
    亦證稱：被告先跟鄭勝鍾講拿錢，沒有跟我講，但是鄭勝鍾
    問我說是否要給被告錢時，我堅持不給，才直接由我出面跟
    被告說沒錢等語(同卷第122至123頁)。均顯示被告當時情緒
    激動、口不擇言之緣由是因為無法如願拿到錢，而縱使鄭歆
    穎亦有在言語上表明不滿被告回家拿錢之行為或拒絕被告請
    求，被告亦不因而得以正當化地威脅鄭歆穎要讓其生意作不
    下去，或以上開不雅言語加以咆哮、怒罵鄭歆穎之行為，是
    被告此部分辯詞，與上開事證不合，實不足採。
(五)綜上，被告前揭所辯，洵不足採，本件被告上揭違反保護令
    犯行，事證明確，被告犯行堪以認定，自應依法論罪科刑。
二、論罪科刑：
(一)核被告所為，係犯家庭暴力防治法第61條第1款之違反保護
    令罪。
(二)被告前因公共危險、違反毒品危害防制條例案件，分別經臺
    灣新北地方法院以105年度交簡字第4641號判決、本院106年
    度易緝字第47號判決判處有期徒刑3月、4月確定，並經本院
    以107年度聲字第557號裁定定應執行有期徒刑6月確定，甫
    於107年2月15日執行完畢，有臺灣高等法院被告前案紀錄表
    1份在卷可稽。被告於5年以內故意再犯本案最重本刑為有期
    徒刑之罪，為累犯。而本件依累犯規定，加重法定最低度刑
    ，尚不至於使行為人所受之刑罰超過其所應負擔罪責，且被
    告前案犯罪均彰顯其對法秩序之不尊重，本案更是在鄭歆穎
    已經取得保護令後，被告仍恣意行事，可見被告並未能依前
    案之執行記取教訓，對刑罰之反應力薄弱，故應依刑法第47
    條第1項之規定加重其刑。
(三)爰審酌被告之前案素行(累犯部分不重複評價，見卷附臺灣
    高等法院被告前案紀錄表)，本件違反保護令之行為態樣、
    衝突起因，被告對鄭歆穎實施精神上不法侵害之程度，本案
    未坦承犯行之犯後態度，兼衡被告頭臉、頸部曾受燒傷(本
    院易緝卷第147頁所附診斷證明書)之身體狀況；其自述高中
    肄業之智識程度、現以貼磁磚為業，不需扶養親屬之生活狀
    況、鄭歆穎表示被告現已經沒有回臺南住家，在桃園工作，
    請求對被告從輕量刑等一切情狀，量處如主文所示之刑，並
    諭知易科罰金之折算標準，以示懲儆。
三、不另為無罪諭知部分：
(一)聲請簡易判決處刑意旨另以：被告明知本院於109年5月25日
    以109年度家護字第88號核發民事通常保護令，亦裁定被告
    應遠離被害人鄭杉洪之工作場所（地址：臺南市○○區○○路00
    號前關東煮壽司攤位）至少100公尺，竟基於違反保護令之
    犯意，於110年1月21日0時38分許，至臺南市○○區○○路00號
    前關東煮壽司攤位前不到10公尺，而向胞兄鄭勝鍾要錢。因
    認被告此部分亦涉犯家庭暴力防治法第61條第4款之違反保
    護令罪嫌等語。　　
(二)按犯罪事實應依證據認定之，無證據不得認定犯罪事實；不
    能證明被告犯罪者，應諭知無罪之判決，刑事訴訟法第154 
    條第2項及第301條第1項分別定有明文。
(三)檢察官認被告涉有此部分違反保護令之罪嫌，無非係以被告
    坦承不諱、鄭歆穎、鄭勝鍾之證述、上開民事保護令裁定及
    執行紀錄表、權益告知單、職務報告及密錄器影像翻拍照片
    等件為其論據。惟查：
　1.本院於109年5月25日以109年度家護字第88號核發民事通常
    保護令裁定被告應遠離至少100公尺之處所為鄭杉洪之住居
    所（地址詳卷）及被害人鄭杉洪之工作場所（地址：臺南市
    ○○區○○路00號前關東煮壽司攤位），此觀之上開裁定即明(
    警卷第47頁)。
　2.被告於110年1月21日0時38分許，所至之系爭關東煮攤位地
    址為臺南市○○區○○路000號等情，為被告供述在卷(偵卷第27
    頁背面)，並經證人鄭歆穎、鄭勝鍾於警詢、本院審理中證
    述：系爭攤位是109年6月搬遷至臺南市○○區○○路000號，案
    發當日被告是到臺南市○○區○○路000號攤位；系爭攤位已經
    由鄭杉洪交給鄭歆穎、鄭勝鍾共同經營，鄭杉洪只偶爾來等
    語綦詳(警卷第15、21頁、本院易緝卷第118、121、123頁)
    ，並有警員之職務報告1份在卷可稽(偵卷第41頁)，此部分
    事實應可認定。故系爭攤位之地址顯然並非聲請簡易判決處
    刑意旨所載之臺南市○○區○○路00號，亦非上開保護令裁定之
    鄭杉洪工作地。
　3.再查，系爭攤位所在之臺南市○○區○○路000號距離同路段52
    號約500公尺，有電子地圖1紙在卷可稽(本院易緝卷第107頁
    )，是被告當時前往系爭攤位，並未違反不得接近臺南市○○
    區○○路00號100公尺內之保護令內容。
　4.綜上所述，檢察官就此部分所提出之證據，尚未達於通常一
    般人均不致有所懷疑，而得確信被告確有此部分違反保護令
    上開不得接近鄭杉洪工作地之犯行，惟被告此部分若成立犯
    罪，與前開經論罪科刑部分具有接續犯之實質上一罪關係，
    爰不另為無罪之諭知。　　
據上論斷，應依刑事訴訟法第299條第1項前段，家庭暴力防治法
第61條第1款，刑法第11條前段、第47條第1項、第41條第1項前
段，判決如主文。
本案經檢察官黃齡慧聲請以簡易判決處刑，檢察官陳擁文、莊士
嶔到庭執行職務。
中　　華　　民　　國　　111 　年　　1 　　月　　27　　日
                  刑事第十五庭  法  官  李音儀
以上正本證明與原本無異。
如不服本判決應於收受本判決後20日內向本院提出上訴書狀，並
應敘述具體理由。其未敘述上訴理由者，應於上訴期間屆滿後20
日內向本院補提理由書狀（均須按他造當事人之人數附繕本）「
切勿逕送上級法院」。 
　　　　　　　　　　　　　　　　書記官　陳怡蓁　　　　　
中　　華　　民　　國　　111 　年　　1 　　月　　27　　日
附錄本件論罪科刑法條：
家庭暴力防治法第61條
違反法院依第十四條第一項、第十六條第三項所為之下列裁定者
，為本法所稱違反保護令罪，處三年以下有期徒刑、拘役或科或
併科新臺幣十萬元以下罰金：
一、禁止實施家庭暴力。
二、禁止騷擾、接觸、跟蹤、通話、通信或其他非必要之聯絡行
    為。
三、遷出住居所。
四、遠離住居所、工作場所、學校或其他特定場所。
五、完成加害人處遇計畫。